【裁判字號】    95,訴,1227
【裁判日期】    950803
【裁判案由】    公共危險
【裁判全文】
臺灣臺中地方法院刑事判決              95年度訴字第1227號
公  訴  人  臺灣臺中地方法院檢察署檢察官
被      告  乙○○
指定辯護人  本院公設辯護人  丙○○
上列被告因公共危險案件，經檢察官提起公訴（95年度偵字第44
02號），本院判決如下：
    主    文
乙○○放火燒燬現未有人所在之他人所有建築物，未遂，處有期
徒刑貳年。緩刑肆年。
    犯罪事實
一、乙○○因不滿社區○○○縣○里市○○路114巷109 號巷道
    ，經常被丁○○所經營之「是亙企業有限公司」，以使用該
    巷道為由，導致該巷道經常塞車，而心生不滿，適於民國（
    下同）95年2月9日下午2時許起，至翌日（10)零時止，飲用
    薑母酒及高梁酒等酒類（未達精神耗之程度）後，不滿情緒
    高漲，即返回其住處（台中縣大里市○○路114巷142號）拿
    取其家人平日供作添加機車油箱用之塑膠桶子二桶，內裝約
    6分之1滿之95無鉛汽油，於同日凌晨1時9分許，持該二桶汽
    油，至丁○○所經營之上開工廠處，明知將汽油潑灑於路面
    ，再以打火機點燃，會因汽油向低窪路面流時，使燃燒面積
    順勢向下而波及路旁之丁○○之工廠、財物或他人之物，竟
    仍基於縱有放火燒毀夜間無人所在之「是亙企業有限公司」
    ，亦不違背其本意之犯意，向途經該處之張清烈表示要放火
    ，旋即在臺中縣大里市○○路114巷109號巷道，潑灑汽油，
    並以打火機點燃，火勢向下延燒至丁○○所有車號6905－
    HZ自用小貨車、工廠小門及窗戶附近的烤漆浪板、北側窗戶
    有2處輕微受燒現象及工廠旁之原料物等暨甲○○停於該附
    近之車號NQ－3608號自用小客車，幸經甲○○及時發現，電
    報消防隊處理，方未燒燬建築物之重要部分，而僅燒黑「是
    亙企業有限公司」部分窗戶、牆面，而未遂，及燒毀上開
    6905-H Z自用小貨車及NQ-3608自用小客車。
二、案經甲○○訴由臺中縣警察局霧峰分局報請台灣台中地方法
    院檢察署檢察官偵查起訴。
    理  由
一、前揭犯罪事實，業據被告乙○○於警詢、偵訊及本院審理中
    坦承不諱，核與證人丁○○、張清烈、甲○○於檢察官偵查
    時所證述之情節相符（見95年度偵字第4462號第1至5頁），
    並有台中縣政府消防局火災原因調查報告書一份（含火災原
    因調查報告書摘要、火災現場勘查紀錄及原因判斷、火災出
    動觀察紀錄、桃園縣政府消防局火災證物鑑定報告、火災現
    場平面及物品配置圖、現場照片13幀）一份在卷可資佐證，
    再衡以，被告明知將汽油潑灑於路面，再以打火機點燃，會
    因汽油向低窪路面流時，使燃燒面積順勢向下而波及路旁之
    丁○○之工廠、財物或他人之物之結果，仍為之，被告應具
    有放火燒燬現未有人所在之上揭建築物、車輛之不確定故意
    甚明。足認被告之自白與犯罪事實相符。是本案事證明確，
    被告之上開犯行已可認定，應予依法論科。
二、依卷附之火災現場勘記錄及原因判斷所載：「‧‧‧二、現
    場燃燒後狀況：1、工廠內部未受燒，大門口東側堆放的原
    料等受燒後傾倒，紙箱受燒炭化，小門及窗戶附近的烤漆浪
    板受燒後變色，工廠北側窗戶有2處輕微受燒現象；2、緊鄰
    原物料停放的小客車車頭受燒較嚴重，內部座椅有受燒現象
    ，西側完好未受燒。．．」等語，及卷附現場照片所示，被
    告基於不確定故意放火所燒燬之建築物之重要部分及主要效
    用均未因起火燃燒而達於滅失程度，即被告之放火尚未影響
    建築物之整體結構，是核被告之所為，係犯刑法第174條第4
    項、第1項之放火燒毀現未有人所在之他人所有建築物未遂
    罪，公訴人認被告係犯刑法第174條第1項之放火燒燬現未有
    人所在之他人所有建築物既遂罪，尚有未洽。又被告為本案
    放火行為，雖同時燒毀停於上開工廠附近之車輛及原料等物
    ，惟刑法之公共危險罪，所侵害者為社會法益，被告一個放
    火之公共危險行為，縱尚有他人同時受害，仍屬單純一罪。
    又被告已著手於放火燒燬現未有所在之他人所有建築物之行
    為而不遂，為未遂犯，然修正後之未遂犯將修正前刑法第26
    條前段一般未遂犯之處罰效果，移至修正後刑法第25條第2
    項後段，兩者之規定，均得減輕其刑，不涉及罪刑實質內容
    之變更，不生新舊法比較問題，應逕依修正前之刑法第26條
    前段之規定，減輕其刑。爰審酌被告係因巷道被阻，妨礙該
    社區及其通行，本情有可原，惟其以激烈之手段為之，自不
    應輕縱，惟念其犯罪時所受之刺激及其品性、生活狀況、智
    識程度、犯罪所生之實際損害不大，及其犯後坦承犯行，並
    深表悔悟，犯後態度尚佳等一切情狀，量處如主文所示之刑
    ，以示懲儆。末查，被告前未曾受有期徒刑以上刑之宣告，
    有臺灣高等法院被告前案紀錄表及臺灣臺中地方法院檢察署
    刑案資料查註紀錄表各一份在卷可按，被告經此刑之宣告，
    應知警惕而無再犯之虞，且被告已與被害人達成和解，本院
    認以暫不執行其刑為適當，雖新修正刑法關於緩刑之規定亦
    有修正，惟整體比較新舊刑法關於緩刑之規定，以修正前之
    規定有利於被告，故爰依修正前刑法第74條第1款之規定宣
    告緩刑4年，以勵自新。至於被告所用以放火之塑膠桶二桶
    ，係其家人所有，非其所有，已據被告供承在卷，爰不為沒
    收之諭知。
據上論斷，應依刑事訴訟法第299 條第1 項前段，刑法第174 條
第1項、第4項、第2條第1項、修正前刑法26條前段、第74條第1
款，判決如主文。
本案經檢察官蔡曉崙到庭執行職務。
中    華    民    國    95    年    8    月    3    日
                  刑事第三庭    審判長法  官  張 靜 琪
                                      法  官  郭 妙 俐
                                      法  官  吳 進 發
以上正本證明與原本無異。
如不服本判決，應於收受送達後10日內向本院提出上訴書狀（應
附繕本）。
                                      書記官  李 國 敬
中    華    民    國    95    年    8    月    3    日
附錄論罪科刑法條：
中華民國刑法第174條
（放火失火燒燬非現住建築物及交通工具罪）
放火燒燬現非供人使用之他人所有住宅或現未有人所在之他人所
有建築物、礦坑、火車、電車或其他供水、陸、空公眾運輸之舟
、車、航空機者，處3年以上10年以下有期徒刑。
放火燒燬前項之自己所有物，致生公共危險者，處 6 月以上 5
年以下有期徒刑。
失火燒燬第 1 項之物者，處 6 月以下有期徒刑、拘禁或 3 百元
以下罰金。
失火燒燬前項之物，致生公共危險者，亦同。
第 1 項之未遂犯罰之。


司法院資訊處製作；財團法人民間司法改革基金會備份。
